臺灣屏東地方法院刑事判決　　　　　　　110年度訴字第300號
公　訴　人　臺灣屏東地方檢察署檢察官
被　　　告　顏秀米



指定辯護人　本院公設辯護人張宏惠
上列被告因偽造有價證券案件，經檢察官提起公訴（110 年度調
偵字第200 號），本院判決如下：
    主  文
顏秀米犯偽造有價證券罪，處有期徒刑壹年拾月。緩刑伍年。未
扣案如附表所示之偽造之本票貳拾伍紙均沒收之。
    事  實
一、顏秀米於民國94年5 月1 日，邀廖金蘭參與合會，該會每月
    之會款係新臺幣（下同）1 萬元、標金為800 元至2,500 元
    不等，顏秀米明知其子李招億未參與合會，李招億亦未同意
    或授權其製作本票，竟於94年7 月1 日向廖金蘭訛稱：該月
    由該合會會員李招億得標云云，並為免廖金蘭察覺異狀，竟
    意圖供行使之用，基於偽造有價證券之犯意，於94年7 月1
    日某時許，在不詳地點，以李招億名義製作如附表所示之本
    票25紙（起訴書誤載為26紙，業經公訴檢察官當庭更正），
    並於如附表所示之本票之「出票人」欄均各偽造李招億簽名
    1 枚、印文1 枚，而以此方式偽造不實之有價證券25紙後，
    交付予廖金蘭，以收取當期會款（所涉詐欺取財罪嫌部分，
    因時效已完成，而經檢察官不另為不起訴之處分）。嗣廖金
    蘭持如附表所示之本票向顏秀米與李招億收款未果，而悉上
    情。
二、案經廖金蘭訴由臺灣屏東地方檢察署檢察官偵查起訴。
    理  由
一、按被告以外之人於審判外之陳述，雖不符刑事訴訟法第159
    條之1 至之4 等規定，惟經當事人於審判程序同意作為證據
    ，法院審酌該言詞或書面陳述作成時之情況，認為適當者，
    亦得為證據，刑事訴訟法第159 條之5 第1 項定有明文。查
    本判決以下所引用具傳聞性質之證據，檢察官、被告顏秀米
    及其辯護人於本院審理中均表示同意有證據能力（本院卷第
    71頁），本院審酌上開證據資料作成時之情況，並無任何違
    法取證之不適當情形，且對於被告涉案之事實具有相當之關
    聯性，依刑事訴訟法第159 條之5 第1 項規定，認均具有證
    據能力。
二、上開事實，業據被告於本院審理時坦承不諱（本院卷第76頁
    ），核與證人即告訴人廖金蘭於偵訊時證述之情節均相符（
    偵緝卷第31-33 頁），並有如附表所示之本票影本、戶籍謄
    本、互助會契約、存證信函影本、己身一親等資料查詢結果
    等件在卷可佐（他卷第23-25 頁；偵緝卷第39、41-57 ；調
    偵卷第35頁），足認被告上開任意性自白與事實相符，堪以
    採信。本案事證已臻明確，被告前揭犯行均堪認定，應依法
    論科。
三、論罪科刑
  ㈠按被告行為後，刑法第201 條規定於108 年12月25日修正公
    布，同年月27日施行，揆其立法理由係因本罪於72年6 月26
    日後並未修正，而於94年1 月7 日刑法修正施行後，所訂罰
    金之貨幣單位為新臺幣，依刑法施行法第1 條之1 第2 項前
    段之規定，本罪之罰金額應提高30倍，故係將前條文罰金數
    額調整換算後予以明定，其構成要件及法律效果均無變更，
    即無新舊法比較之問題，應逕適用裁判時法即現行法處斷，
    先予敘明。
  ㈡按本票可以流通市面，為有價證券（最高法院31年上字第40
    9 號判決參照）。次按刑法偽造有價證券罪，其偽造後持以
    行使，因偽造之目的在得以行使，故行使行為較偽造行為犯
    行為輕，應依吸收犯法則認行使之低度行為為偽造之高度行
    為所吸收（最高法院81年度台上字第6349號判決參照）。另
    按署押為構成有價證券之一部，如於偽造之有價證券上偽造
    署押，即吸收於偽造有價證券行為之內，不另構成偽造署押
    罪名；又刑法上所謂偽造署押，係指未經他人之授權或同意
    ，而擅自簽署他人之姓名或劃押（包括以他人之名義按捺指
    印之情形）者而言（最高法院93年度台上字第2057號判決參
    照）。核被告所為，係犯刑法第201 條第1 項之偽造有價證
    券罪，其於偽造有價證券後持以行使，該行使之輕度行為應
    為偽造有價證券之重度行為所吸收，而被告在本票上偽造李
    招億之簽名、印文等舉措，係偽造有價證券之階段行為，不
    另論罪。被告基於單一犯意，於密接時、地以李招億名義偽
    造如附表所示之本票25紙，侵害同一法益，各行為之獨立性
    極為薄弱，依一般社會健全觀念，難以強行分開，應視為數
    舉動之接續施行，合為包括之一行為予以評價，屬接續犯，
    而應僅論以一罪。
  ㈢按犯罪之情狀顯可憫恕，認科以最低度刑仍嫌過重者，得酌
    量減輕其刑，刑法第59條定有明文。被告偽造本票並進而行
    使固屬不當，惟其偽造之目的並非欲使票據流通至市面以賺
    取暴利而影響金融秩序，且如附表所示之本票25紙亦未經告
    訴人轉讓他人，堪認對於票據流通秩序所造成之危害尚屬輕
    微，其犯行所造成之危害，與一般偽造有價證券者，以偽造
    有價證券流通市面賺取暴利有所不同。而刑法第201 條第1
    項所定3 年以上有期徒刑之法定刑，乃係基於有價證券之廣
    大流通性，如有偽造，勢將對以信用為基礎之金融交易秩序
    造成不可預估之嚴重損害，此與本案被告之犯罪情節相比，
    顯不相當，若逕處被告法定最低度刑責，仍嫌過重，客觀上
    足以引起一般人之同情，爰依刑法第59條規定減輕其刑。
  ㈣按犯刑法第201 條之罪，經宣告逾有期徒刑1 年6 月之刑者
    ，不予減刑，中華民國九十六年罪犯減刑條例（下稱減刑條
    例）第3 條第1 項第15款亦有明文。查本案被告之犯罪時間
    雖在96年4 月24日以前，惟其所犯係減刑條例第3 條第1 項
    第15款所定之罪名，且本案之宣告刑已逾1 年6 月，是本案
    被告尚無從依減刑條例之規定減刑，附此敘明。
  ㈤爰審酌被告利用其子李招億之名義偽造本票，破壞有價證券
    之公信力，所為實應非難，惟念其犯後坦承犯行，並與告訴
    人以7 萬元成立調解並賠償完畢，復於本院審理時再次賠償
    告訴人3 萬元，告訴人因而撤回告訴等情，有屏東縣屏東市
    調解委員會調解筆錄、撤回告訴狀與本院審理筆錄附件等件
    附卷可佐（調偵卷第5 頁；本院卷第89、91頁），可見其已
    有悔意，犯後態度甚佳；併衡以其前科素行（見卷附臺灣高
    等法院被告前案紀錄表）、本案犯罪目的、手段、告訴人所
    受損害程度，與損害已稍有彌補之情，暨被告於本院審理時
    自陳之家庭、生活、經濟與工作狀況（本院卷第77頁），就
    其所犯量處如主文所示之刑。
  ㈥被告前未曾因故意犯罪受有期徒刑以上刑之宣告，有臺灣高
    等法院被告前案紀錄表在卷可參，其因一時失慮，致罹刑典
    ，犯後始終坦承犯行，深表悔意，並與告訴人達成調解且兩
    度賠償告訴人之損失，業據前述，告訴人乃同意法院宣告緩
    刑，有前開撤回告訴狀在卷足稽，足信被告經歷本次偵、審
    程序及刑之宣告，當知所警惕而無再犯之虞，因認前開所宣
    告之刑，以暫不執行為適當，爰依刑法第74條第1 項第1 款
    規定，併予宣告緩刑5 年。
四、沒收
  ㈠被告上開行為後，刑法關於沒收之規定於104 年12月30日修
    正公布，並自105 年7 月1 日公布施行，其中修正後刑法第
    2 條第2 項規定「沒收、非拘束人身自由之保安處分適用裁
    判時之法律」，故關於沒收之法律適用，尚無新舊法比較之
    問題，於新法施行後，應一律適用新法之相關規定。次按刑
    法施行法第10條之3 第2 項規定：「施行日（105 年7 月1
    日）前施行之『其他法律』關於沒收、追徵、追繳、抵償之
    規定，不再適用」，已明定僅限於其他法律，故對於刑法規
    定並無影響，是刑法第205 條之特別規定，自應優先適用。
  ㈡按偽造、變造之有價證券、郵票、印花稅票、信用卡、金融
    卡、儲值卡或其他相類作為提款、簽帳、轉帳或支付工具之
    電磁紀錄物及前條之器械原料及電磁紀錄，不問屬於犯人與
    否，沒收之，刑法第205 條定有明文。查本案被告偽造之有
    價證券即如附表所示之本票25紙，雖交付於告訴人收受，仍
    應依刑法第205 條規定，宣告沒收之；至本票上偽造之署名
    及印文，已屬偽造有價證券之一部分，自無庸重為沒收宣告
    之諭知，併此敘明。
據上論斷，應依刑事訴訟法第299 條第1 項前段，刑法第201 條
第1 項、第59條、第74條第1 項第1 款、第205 條，刑法施行法
第1 條之1 第1 項，判決如主文。
本案經檢察官曾馨儀提起公訴，檢察官楊婉莉到庭執行職務。
中    華    民    國   110    年    10    月    26    日
          刑事第五庭  審判長  法  官  林鈴淑
                              法  官  程耀樑
                              法  官  江永楨
以上正本證明與原本無異。
如不服本判決應於收受判決後20日內向本院提出上訴書狀，並應
敘述具體理由。其未敘述上訴理由者，應於上訴期間屆滿後20日
內向本院補提理由書（須附繕本）「切勿逕送上級法院」。
中    華    民    國   110    年    10    月    26    日
                              書記官  林祥玉
附錄本案論罪科刑法條：
刑法第201條
意圖供行使之用，而偽造、變造公債票、公司股票或其他有價證
券者，處三年以上十年以下有期徒刑，得併科九萬元以下罰金。
行使偽造、變造之公債票、公司股票或其他有價證券，或意圖供
行使之用而收集或交付於人者，處一年以上七年以下有期徒刑，
得併科九萬元以下罰金。
附表
┌─┬───┬─────┬─────┬─────┐
│編│ 票號 │   面額   │偽造之「李│偽造之「李│
│號│      │          │昭億」簽名│昭億」印文│
├─┼───┼─────┼─────┼─────┤
│1 │195105│1萬元     │1枚       │1枚       │
├─┼───┼─────┼─────┼─────┤
│2 │195106│1萬元     │1枚       │1枚       │
├─┼───┼─────┼─────┼─────┤
│3 │195107│1萬元     │1枚       │1枚       │
├─┼───┼─────┼─────┼─────┤
│4 │195108│1萬元     │1枚       │1枚       │
├─┼───┼─────┼─────┼─────┤
│5 │195109│1萬元     │1枚       │1枚       │
├─┼───┼─────┼─────┼─────┤
│6 │195110│1萬元     │1枚       │1枚       │
├─┼───┼─────┼─────┼─────┤
│7 │195112│1萬元     │1枚       │1枚       │
├─┼───┼─────┼─────┼─────┤
│8 │195113│1萬元     │1枚       │1枚       │
├─┼───┼─────┼─────┼─────┤
│9 │195117│1萬元     │1枚       │1枚       │
├─┼───┼─────┼─────┼─────┤
│10│195118│1萬元     │1枚       │1枚       │
├─┼───┼─────┼─────┼─────┤
│11│195119│1萬元     │1枚       │1枚       │
├─┼───┼─────┼─────┼─────┤
│12│195122│1萬元     │1枚       │1枚       │
├─┼───┼─────┼─────┼─────┤
│13│195123│1萬元     │1枚       │1枚       │
├─┼───┼─────┼─────┼─────┤
│14│195152│1萬元     │1枚       │1枚       │
├─┼───┼─────┼─────┼─────┤
│15│195159│1萬元     │1枚       │1枚       │
├─┼───┼─────┼─────┼─────┤
│16│195164│1萬元     │1枚       │1枚       │
├─┼───┼─────┼─────┼─────┤
│17│195167│1萬元     │1枚       │1枚       │
├─┼───┼─────┼─────┼─────┤
│18│195171│1萬元     │1枚       │1枚       │
├─┼───┼─────┼─────┼─────┤
│19│195174│1萬元     │1枚       │1枚       │
├─┼───┼─────┼─────┼─────┤
│20│266626│1萬元     │1枚       │1枚       │
├─┼───┼─────┼─────┼─────┤
│21│266627│1萬元     │1枚       │1枚       │
├─┼───┼─────┼─────┼─────┤
│22│266628│1萬元     │1枚       │1枚       │
├─┼───┼─────┼─────┼─────┤
│23│266629│1萬元     │1枚       │1枚       │
├─┼───┼─────┼─────┼─────┤
│24│266634│1萬元     │1枚       │1枚       │
├─┼───┼─────┼─────┼─────┤
│25│266635│1萬元     │1枚       │1枚       │
└─┴───┴─────┴─────┴─────┘